臺灣雲林地方法院刑事判決　　　　　　　96年度簡上字第49號
上　訴　人
即　被　告　甲○○
上列被告因恐嚇取財案件，不服本院95年度六簡字第607 號中華
民國96年2 月1 日刑事簡易判決（臺灣雲林地方法院檢察署95年
度偵字第1530號），提起上訴，本院管轄之第二審合議庭判決如
下：
    主  文
原判決撤銷。
甲○○幫助意圖為自己不法之所有，以恐嚇使人將本人之物交付
，處有期徒刑陸月，如易科罰金，以銀元佰元折算壹日。
    事  實
一、甲○○預見提供金融帳戶、存簿、提款卡及密碼予他人使用
    ，常與財產犯罪密切相關，極可能遭持以遂行犯罪使用，竟
    基於幫助恐嚇取財之犯意，於民國94年6 月29日前在不詳時
    、地，將其向址設雲林縣莿桐鄉○○路24-12 號莿桐饒平郵
    局所開立帳號為00000000000000號帳戶之存摺、印章及提款
    卡，交付不詳姓名、年籍之成年人士。嗣該成年人士取得上
    開物品後，意圖為自己不法之所有，基於恐嚇取財之犯意，
    於94年6 月29日12時50分許，撥打乙○○所有信鴿腳環上之
    行動電話號碼0000000000號，對乙○○恐嚇稱：應給付新臺
    幣（下同）50,0 00 元贖鴿，否則將宰殺信鴿等語，使乙○
    ○心生畏懼，於同日14時55分許，前往臺南縣歸仁鄉○○路
    ○段356 號，經中國信託銀行設在該處之自動櫃員機（機號
    00000000），依該不詳成年人士成員指示，將第一銀行帳戶
    內333 元，轉帳至甲○○上開郵局帳戶內，旋即報警處理，
    將甲○○上開帳戶列為警示帳戶，使不詳成年人士未能提領
    上開匯款。嗣經警循線查獲，始悉上情。
二、案經乙○○訴由臺南縣警察局新化分局報請臺灣臺南地方法
    院檢察署轉呈臺灣高等法院臺南分院檢察署檢察長令轉臺灣
    雲林地方法院檢察署檢察官偵查後聲請簡易判決處刑。
     理  由
一、訊據被告甲○○於本院不爭執被害人乙○○於上揭時、地，
    將上揭款項，匯入其申設之帳戶內等情不諱，惟否認有何幫
    助恐嚇取財犯行。辯稱：於92年8 月至12月間，其所有帳戶
    存摺、提款卡及記載密碼之筆記本於其住處遭竊，未販賣帳
    戶予他人云云。惟查：
  (一)被害人乙○○於94年6 月29日12時50分許，接獲不詳姓名、
    年籍之成年人士撥打電話，對其恫稱：應給付50,000元贖鴿
    ，否則將予殺害等語，使其心生畏懼，並於同日14時55分許
    ，依該不詳成年人士指示，將第一銀行帳戶內333 元，轉帳
    至甲○○設於莿桐饒平郵局所申設開立帳號為0000000000
    0000號帳戶內，旋即報警處理，將被告上開帳戶列為警示帳
    戶，而使不詳成年人士未能提領開匯款等情，業據被害人乙
    ○○於警詢及檢察官訊問時指訴明確，並有莿桐饒平郵局00
    000000000000號帳戶之歷史交易清單，中國信託自動櫃員機
    交易明細表、開戶基本資料、營業據點資料、設立地點資料
    及中華郵政股份有限公司94年12月12日儲字第0940722511號
    函等件在卷可稽，此部分事實，堪以認定。
  (二)又郵政儲金簿存摺、印章、提款卡及提款密碼等物，均屬一
    般人管理財產之重要工具，具有高度專屬性，一般人均會妥
    善保管。再以目前金融流通或交易習慣，為避免隨身攜帶現
    金所衍生之高度風險，便利遠距離或大筆金額流通，多以帳
    戶轉帳或匯款為之，使帳戶紀錄成為查詢資金流向之重要依
    據。行為人以金融帳戶為犯罪工具，為規避查緝，收集人頭
    帳戶為犯罪常態。此外，為確保帳戶申辦人之金融帳戶遭他
    人冒用及盜領，金融機構亦設有密碼加密方式，以確保帳戶
    不遭到他人使用。而本案不詳姓名、年籍之成年人士，於取
    得被告所申辦郵局帳戶存摺及提款卡後，於相當時日內，均
    得毫無困難地使用正確密碼，以順利經由被告所申辦之郵局
    帳戶提領款項。足見，被告所有帳戶存摺、提款卡及密碼，
    應係其交付予該不詳姓名、年籍之成年人士使用無誤。而被
    告為國中畢業學歷，受有基本教育，有相當智慮可預見提供
    帳戶予他人，有可能遭他人持以犯罪使用，且該不法使用，
    仍不違背被告本意。被告有幫助恐嚇取財之未必故意甚明。
  (三)至於被告於警詢辯稱：其所有帳戶存摺及提款卡於92年8 月
    間，在台中遺失云云（詳警卷2 頁）；於94年11月18日於檢
    察官訊問時再辯稱：郵局存摺及提款卡，均由其母親保管，
    於92年8 月間，要去存錢時，才發現遺失，不知道如何遺失
    云云（詳偵卷(一)10頁）；於95年6 月19日於檢察官訊問時改
    稱：其所有存摺及提款卡，於93年8 至12月在家中遭竊，家
    中並無其他物品遭竊云云（偵卷(二)23、24頁）；復於本院再
    辯稱：於92年8 至12月間，在家中遺失存摺、提款卡、零錢
    及小筆記本，不知道為何不報案云云（詳本院卷16頁）。足
    見，被告對於其存摺、提款卡及密碼何以在不詳成年人士持
    有中一節，前後所述不一，且多所矛盾，實難輕信。況且，
    被告所有帳戶存摺、提款卡及密碼脫離其持有後，被告如何
    處理一節，固據其於警詢及檢察官訊問時均供稱：其所有帳
    戶於92年12月以語音掛失云云（詳警卷2 頁，偵卷(一)12頁，
    偵卷(二)23頁）；於95年6 月19日於檢察官訊問時辯稱：住在
    台中的友人林志向幫我掛失云云（詳偵卷(二)24、26頁）；再
    於本院改辯稱：因為當時沒有工作，因此沒有掛失存摺云云
    （詳本院卷16頁），前後所述也不一致，其所為上揭供詞，
    應均屬卸責之詞，不足採信。
  (四)綜上所述，本件事證明確，被告犯行，堪以認定。
二、查被告行為後，刑法業於94年1 月7 日修正，94年2 月2 日
    公布，於95年7 月1 日施行。按行為後法律有變更者，適用
    行為時之法律，但行為後之法律有利於行為人者，適用最有
    利於行為人之法律，現行刑法第2 條第1 項定有明文。又比
    較新舊法時，應就罪刑有關之共犯、未遂犯、想像競合犯、
    牽連犯、連續犯、結合犯，以及累犯加重、自首減輕暨其他
    法定加減原因（如身分加減）與加減例等一切情形，綜其全
    部罪刑之結果而為比較。最高法院95年度第8 次刑事庭會議
    決議可資參照。關於被告犯行新舊法比較援引附表（幫助犯
    無新舊法比較問題，但仍於附表一併說明）。核被告所為，
    係犯刑法第30條第1 項前段、第346 條第1 項幫助恐嚇取財
    罪。被告以幫助意思，幫助不詳姓名、年籍之成年人士向被
    害人恐嚇財物，為幫助犯，應依刑法第30條第2 項規定，減
    輕其刑。
三、原審以被告罪證明確，因予論罪科刑，固非無見。惟被害人
    乙○○依該不詳姓名、年籍之成年人士指示，將款項匯入被
    告上開帳戶內，該筆款項已在該不詳姓名、年籍成年人士支
    配範圍，應屬既遂無誤。縱嗣後被害人乙○○報案，以致於
    被告所有上揭帳戶被列為警示帳戶，而使該不詳姓名、年籍
    之成年人士無法順利提領款項，仍無礙於既遂犯行之成立。
    被告上訴意旨否認犯罪，指摘原判決不當，固無理由。惟原
    審認為被告所犯，應屬幫助恐嚇取財犯行為未遂部分，容有
    未洽，自應由本院予以撤銷改判。爰審酌被告國中肄業學歷
    ，所為幫助犯行助長不法恐嚇取財犯罪之氣焰，危害社會大
    眾及金融經濟，增加查緝困難，對社會治安所生損害非輕，
    及犯後否認犯行等一切情狀，量處如主文所示之刑，並宣示
    如易科罰金之折算標準。
據上論斷，應依刑事訴訟法第455 條之1 第3 項、第369 條第1
項前段、第364 條、第299 條第1 項前段，刑法第2 條第1 項前
段、第346 條第1 項、第30條第2 項、修正前刑法第41條第1 項
前段，罰金罰鍰提高標準條例第1 條前段、修正前罰金罰鍰提高
標準條例第2 條，判決如主文。
本案經檢察官蕭如娟到庭執行職務。
中　　華　　民　　國　　96　　年　　5 　　月　　10　　日
                  刑事第二庭    審判長法  官  林輝煌
                                      法  官  李貞瑩
                                      法  官  柯志民
以上正本證明與原本無異。
本判決不得上訴。
                                      書記官　魏輝碩
中　　華　　民　　國　　96　　年　　5 　　月　　10　　日
附表：
┌────────┬────────┬────────┬────────┐
│法        條    │修正前規定      │修正後規定      │新舊法之適用    │
├────────┼────────┼────────┼────────┤
│刑法第346 條第1 │罰金罰鍰提高標準│刑法施行法第1 條│(一)適用舊法。    │
│項法定刑關於罰金│條例第1 條前段規│之1 規定：「中華│(二)本件被告所犯刑│
│部分：罰金罰鍰提│定：「依法律應處│民國94年01月07日│法第346 條第1 項│
│高標準條例第1 條│罰金、罰鍰者，就│刑法修正施行後，│之罪法定刑有罰金│
│前段、現行法規所│其原定數額得提高│刑法分則編未修正│刑（銀元1,000 元│
│定貨幣單位折算新│為2 倍至10倍。」│之條文定有罰金者│以下），且為刑法│
│台幣條例第2 條、│現行法規所定貨幣│，自94年01月07日│分則編未修正之條│
│刑法第33條第5 款│單位折算新台幣條│刑法修正施行後，│文而定有罰金刑者│
│                │例第2 條規定：「│就其所定數額提高│，於刑法施行法第│
│                │現行法規所定金額│為30倍，但72年06│1 條之1 修正增訂│
│                │之貨幣單位為圓、│月26日到94年01月│前，其貨幣單位為│
│                │銀元或元者，以新│07日新增或修正之│銀元，是被告所犯│
│                │台幣元之3 倍折算│條文，就其所定數│刑法第346 條第1 │
│                │之。」          │額提高為3 倍。」│項之罪罰金刑之提│
│                │刑法第33條第5 款│刑法第33條第5 款│高標準，於適用罰│
│                │規定：「罰金：1 │規定：「罰金：新│金罰鍰提高標準條│
│                │元以上。」      │台幣1,000 元以上│例第1 條前段及現│
│                │                │，以百元計算之。│行法規所定貨幣單│
│                │                │」              │位折算新台幣條例│
│                │                │                │第2 條規定換算為│
│                │                │                │新台幣時，法定刑│
│                │                │                │罰金部分，應為罰│
│                │                │                │金新台幣30,000元│
│                │                │                │以下（乘以10，再│
│                │                │                │乘以3） 。如適用│
│                │                │                │刑法施行法第1 條│
│                │                │                │之1 規定提高30倍│
│                │                │                │，則為罰金新台幣│
│                │                │                │30,000元以下（乘│
│                │                │                │以30），故關於法│
│                │                │                │定刑為罰金部分之│
│                │                │                │提高標準，新法非│
│                │                │                │較有利於被告，本│
│                │                │                │案關於刑法第346 │
│                │                │                │條第1 項之罪法定│
│                │                │                │刑罰金提高標準部│
│                │                │                │分，應依刑法第2 │
│                │                │                │條第1 項前段規定│
│                │                │                │，適用行為時之法│
│                │                │                │律即罰金罰鍰提高│
│                │                │                │標準條例第1 條前│
│                │                │                │段及現行法規所定│
│                │                │                │貨幣單位折算新台│
│                │                │                │幣條例第2 條之規│
│                │                │                │定。            │
│                │                │                │(三)法定刑罰金部分│
│                │                │                │，依修正前刑法第│
│                │                │                │33條第5 款規定，│
│                │                │                │及罰金罰鍰提高標│
│                │                │                │準條例第1 條前段│
│                │                │                │提高後，再依現行│
│                │                │                │法規所定貨幣單位│
│                │                │                │折算新台幣條例第│
│                │                │                │2 條換算為新台幣│
│                │                │                │時，為新台幣6元 │
│                │                │                │以上至30元以上，│
│                │                │                │依修正後刑法第33│
│                │                │                │條第5 款規定，為│
│                │                │                │新台幣1,000 元以│
│                │                │                │上，修正後刑法第│
│                │                │                │33條第5 款規定非│
│                │                │                │較有利於被告，依│
│                │                │                │刑法第2 條第1項 │
│                │                │                │前段規定，應適用│
│                │                │                │修正前刑法第33條│
│                │                │                │第5 款規定。    │
├────────┼────────┼────────┼────────┤
│刑法第30條      │幫助他人犯罪者，│幫助他人實行犯罪│(一)適用新法。    │
│幫助犯          │為從犯。雖他人不│行為者，為幫助犯│(二)為單純文字之修│
│                │知幫助之情者，亦│。雖他人不知幫助│正，新舊法處罰相│
│                │同。            │之情者，亦同。  │同，非屬法律之變│
│                │從犯之處罰，得按│幫助犯之處罰，得│更，無現行刑法第│
│                │正犯之刑減輕之。│按正犯之刑減輕之│2 條第1 項之適用│
│                │                │。              │，應直接適用新法│
│                │                │                │（最高法院95 年 │
│                │                │                │度第21次刑事庭會│
│                │                │                │議決議參照）。  │
├────────┼────────┼────────┼────────┤
│刑法第41條第1 項│刑法第41條第1 項│刑法第41條第1 項│(一)適用舊法。    │
│前段易科罰金部分│前段規定：「犯最│前段規定：「犯最│(二)本件被告行為時│
│                │重本刑為5 年以下│重本刑為5 年以下│之易科罰金折算標│
│                │有期徒刑以下之刑│有期徒刑以下之刑│準，應以銀元100 │
│                │之罪，而受6 個月│之罪，而受6 個月│元至300 元折算為│
│                │以下有期徒刑或拘│以下有期徒刑或拘│1 日，經依現行法│
│                │役之宣告，因身體│役之宣告者，得以│規所定貨幣單位折│
│                │、教育、職業、家│新台幣1 千元、2 │算新台幣條例第2 │
│                │庭之關係或其他正│千元或3 千元折算│條規定換算為新台│
│                │當事由，執行顯有│一日，易科罰金。│幣後，應以新台幣│
│                │困難者，得以1 元│」              │300 元至900 元折│
│                │以上3 元以下折算│                │算為1 日，修正後│
│                │1日 ，易科罰金。│                │則以新台幣1,000 │
│                │」罰金罰鍰提高標│                │元、2,000 元3,0 │
│                │準條例第2 條（已│                │00元折算1 日，修│
│                │刪除）規定：「依│                │正後刑法第41條第│
│                │刑法第41條易科罰│                │1 項前段規定，並│
│                │金或第42條第2 項│                │非較有利於被告，│
│                │易服勞役者，均就│                │依刑法第2 條第1 │
│                │其原定數額提高為│                │項前段規定，適用│
│                │100 倍折算1日 ；│                │行為時法律即修正│
│                │法律所定罰金數額│                │前刑法第41條第1 │
│                │未依本條例提高倍│                │項前段及罰金罰鍰│
│                │數，或其處罰法條│                │提高標準條例第2 │
│                │無罰金刑之規定者│                │條規定，定其易科│
│                │，亦同。」      │                │罰金之折算標準。│
└────────┴────────┴────────┴────────┘
論罪之法條全文：
刑法第346條
意圖為自己或第三人不法之所有，以恐嚇使人將本人或第三人之
物交付者，處六月以上五年以下有期徒刑，得併科一千元以下罰
金。
以前項方法得財產上不法之利益，或使第三人得之者，亦同。
前二項之未遂犯罰之。
